臺灣花蓮地方法院民事判決
111年度訴字第66號
原      告  吳翊僑  
訴訟代理人  黃品欽律師
被      告  黃侑讓  


            王婷諼  


法定代理人  王寶惠  
共      同
訴訟代理人  王泰翔律師
上列當事人間請求侵權行為損害賠償事件，本院於民國111年5月
31日言詞辯論終結，判決如下：
    主  文
被告應連帶給付原告新臺幣300,000元，及被告黃侑讓自民國111
年3月15日起，被告王婷諼自111年3月26日起至清償日止，按年
息百分之5計算之利息。
被告黃侑讓應給付原告新臺幣100,000元及自民國111年3月15日
起至清償日止，按年息百分之5計算之利息。
原告其餘之訴駁回。
訴訟費用由被告黃侑讓負擔百分之42，被告王婷諼負擔百分之25
，餘由原告負擔。
本判決主文第一項得假執行。但被告如以新臺幣300,000元為原
告預供擔保，得免為假執行。
本判決主文第二項得假執行。但被告黃侑讓如以新臺幣100,000
元為原告預供擔保，得免為假執行。
原告其餘假執行之聲請駁回。
    事實及理由
一、原告起訴主張：㈠原告與被告黃侑讓為夫妻關係，黃侑讓係
    於陸軍服役。詎料，被告黃侑讓竟與同為職業軍人之被告王
    婷諼有不正當男女親密關係，有外遇情事，其等行為已侵害
    原告之配偶權，致原告與被告黃侑讓僅結婚四個月餘就離婚
    。原告是因在使用自己所有，而LINE軟體是由被告黃侑讓帳
    號登入之平板電腦時，意外發現被告二人間民國110年6月14
    日之LINE對話紀錄，被告黃侑讓稱被告王婷諼為「寶貝」，
    並表示很想念，而被告王婷諼也表示很想念，甚至表示「我
    這幾天聯絡簿到你，我把你老婆哀居（社交軟體INSTAGRAM
    ，下稱IG）翻完了」、「然後就很想離開你，但我發現我做
    不到」等語，被告黃侑讓在對話中也表示「王婷諼是我的」
    ，所以才知道被告二人間有不正當男女交往關係，且被告王
    婷諼係明知被告黃侑讓已婚，仍故意為之。且原告於110年6
    月14日發現後，即電知被告黃侑讓，而被告王婷諼旋於110
    年6月15日以簡訊向原告表示「很抱歉介入了你們的婚姻，
    跟他那段不該有的關係我會斷乾淨…」；而由被告王婷諼IG
    帳號於110年11月26日發文之內容，亦可知被告二人認識近
    三年，且確實有相當之親密關係。是被告二人之行為共同侵
    害原告基於配偶關係之身分法益，且情節重大，爰依侵權行
    為法律關係請求被告二人賠償損害；㈡被告黃侑讓與原告婚
    姻關係存續期間，要求原告以自己名義，向和潤企業股份有
    限公司申請汽車貸款新臺幣（下同）61萬，用以購買汽車1
    輛（下稱系爭汽車），並交由被告黃侑讓使用。而原告與被
    告黃侑讓離婚後，被告黃侑讓卻持續使用該車，屢經通知卻
    遲不交還予原告，之後雙方於110年12月11日協商，該車於1
    10年12月9日經線上的和潤車貸估價為30萬元，故貸款差價
    由被告黃侑讓給付原告15萬元，其餘款項、手續費由原告負
    擔，協商當日被告黃侑讓有親口說「禮拜一我拿15萬給你」
    等語，此有當日錄音檔為證。然而被告黃侑讓卻僅於110年1
    2月13日匯款一筆2萬元、一筆3萬元共計5萬元至原告帳戶，
    並於LINE中承諾會於111年2月中給付餘款10萬元，然迄今未
    給付。爰依兩造間成立之契約關係請求被告黃侑讓給付上開
    款項等語。並聲明：㈠被告二人應連帶給付原告50萬元及自
    起訴狀繕本送達翌日起至清償日止，按年息百分之5計算之
    利息。㈡被告黃侑讓應給付原告10萬元自起訴狀繕本送達翌
    日起至清償日止，按年息百分之5計算之利息。㈢願供擔保，
    請准宣告假執行。
二、被告則以：㈠配偶權應非民法第184條保障之客體；縱本院仍
    肯認配偶權，被告二人僅有言談曖昧之對話紀錄，而無實際
    侵害原告配偶權之行為發生；被告王婷諼向原告道歉係因被
    告二人間之友情遭原告誤會，因而道歉；原告應提出更多證
    據以實被告二人確有侵害配偶權之主張。㈡就系爭汽車爭議
    部分，因被告黃侑讓係於110年12月間始知悉，原告從未向
    車行請求估價，也未向被告黃侑讓出示估價單，是原告於11
    0年12月11日向被告黃侑讓誆稱車行估價30萬元為虛枉，被
    告黃侑讓因此陷於錯誤，表示願負擔差價之半數即15萬元，
    爰依民法第92條撤銷意思表示。而意思表示既經撤銷，原告
    主張之契約自始無效，請求自應駁回等語置辯。並聲明：㈠
    原告之訴駁回。㈡願供擔保，請准宣告免為假執行。
三、就被告二人間有以於110年6月14日用LINE為訊息之傳送，並
    由被告黃侑讓表示「寶貝」、「我也想你啊」、「超想你」
    、「王婷諼是我的」，而被告王婷諼表示「我想死你了」、
    「我這幾天聯絡不到你 我把你老婆哀居翻完了」、「然後
    就 很想離開你 但我好像做不到」；被告王婷諼於110年6月
    15日以LINE傳訊予原告「很抱歉 介入了你們的婚姻 跟他那
    段不該有的關係 我會斷乾淨 不會再介入 我不太會講話 所
    以真的只有對不起 我知道我傷害了妳 我也沒有不想面對 
    我會盡快找時間 當面跟妳道歉 沒讓你收到道歉的訊息 是
    因為怕自己主動密妳 又讓妳想起 我對不起妳的事 可能我
    想太多了 總之真的很對不起 我跟他不會再聯繫了」；被告
    黃侑讓於110年12月11日有承諾要拿15萬給原告，於110年12
    月13日匯款5萬元給原告，並承諾111年2月15日以前給付10
    萬元予原告等情，有LINE對話截圖、錄影光碟譯文、原告中
    國信託商業銀行重陽分行存摺封面暨內頁影本為證（本院卷
    21-41頁），且為兩造所不爭執，是此部份之事實，應已足
    堪認定。
四、至原告主張被告二人侵害其配偶權，被告黃侑讓欠款10萬元
    之主張，則為被告所否認，並以前詞置辯。是本件之爭點厥
    為：㈠被告二人是否有侵害原告配偶權之行為？若是，被告
    二人應負之賠償金額為若干？㈡被告黃侑讓是否應給付10萬
    元予原告？
  ㈠被告二人應連帶賠償20萬元予原告
　⒈按因故意或過失，不法侵害他人之權利者，負損害賠償責任
    。數人共同不法侵害他人之權利者，連帶負損害賠償責任。
    不法侵害他人基於父、母、子、女或配偶關係之身份法益而
    情節重大者，被害人雖非財產上之損害，亦得請求賠償相當
    之金額。民法第184條第1項前段、第185條第1項前段、第19
    5條第1項前段、第3項分別定有明文。婚姻係以夫妻之共同
    生活為其目的，配偶應互相協力保持其共同生活之圓滿安全
    及幸福，而夫妻互守誠實，係為確保其共同生活之圓滿安全
    及幸福之必要條件，故應解為配偶因婚姻契約而互負誠實之
    義務，配偶之一方行為不誠實，破壞共同生活之圓滿安全及
    幸福者，即為違反因婚姻契約之義務而侵害他方之權利（最
    高法院55年台上字第2053號民事判例要旨參照）。準此，侵
    害配偶權之行為，並不以配偶之一方與他人通姦為限，倘夫
    妻任一方與他人間存有逾越結交普通朋友等一般社交行為之
    不正常往來關係，甚而肌膚之親，其行為已逾社會一般通念
    所能容忍之範圍，已達破壞婚姻共同生活之圓滿安全及幸福
    之程度，即足當之。婚姻制度為家庭組織之基石，明知他人
    已婚而仍與之為男女朋友或為逾越普通朋友分際之互相交往
    ，依社會通念，顯已違反倫理規範，且嚴重破壞他人婚姻之
    信賴及家庭之穩定，乃係屬干擾或妨害他人夫妻維持婚姻共
    同生活圓滿、安全及幸福之權利，影響配偶之身分法益至鉅
    ，苟配偶確因此受非財產上損害即精神上痛苦，自亦得依法
    請求賠償。
　⒉查被告二人間於110年6月14日有前揭對話紀錄之事實，為兩
    造所不爭執，已如前述。是被告黃侑讓既以「寶貝」、「我
    也想你啊」、「超想你」、「王婷諼是我的」傳訊予被告王
    婷諼，而被告王婷諼以「我想死你了」、「我這幾天聯絡不
    到你 我把你老婆哀居翻完了」、「然後就 很想離開你 但
    我好像做不到」傳訊予被告黃侑讓，顯見被告二人間之關係
    非單純之友誼，而係有超出一般異性朋友間相處、交往之不
    正常往來關係，已逾越一般通念所能容忍之範圍，足以破壞
    原告與被告黃侑讓間婚姻共同生活之圓滿安全及幸福。又被
    告王婷諼於訊息中亦自承有查看原告之IG帳號頁面，顯見其
    係於在對被告黃侑讓與原告間之婚姻關係有所認識之情況下
    ，仍與被告黃侑讓為不正當之男女交往，益證其侵害原告配
    偶權之行為係出於故意。況被告王婷諼有於110年6月15日傳
    訊息向原告道歉，其用語為「介入你們的婚姻」、「不該有
    的關係 我會斷乾淨」等，並非一般解釋純粹誤會的用語，
    在在證明被告二人間之關係並不尋常。準此，被告二人故意
    侵害原告配偶權之事實，已堪認定，原告請求被告二人連帶
    賠償非財產上損害，自屬有據。
　⒊第按不法侵害他人之人格權，被害人受有非財產上損害，請
    求加害人賠償相當金額之慰撫金時，法院對於慰撫金之量定
    ，應斟酌實際加害情形、所造成之影響、被害人痛苦之程度
    、兩造之身分地位經濟情形及其他各種狀況，以核定相當之
    數額（最高法院47年台上字第1221號、51年台上字第223號
    判例意旨參照）。本院審酌原告因被告二人侵害其配偶權之
    行為，危及其婚姻及家庭之圓滿，且原告係隻身嫁至異地，
    卻陡遇此等情事，精神上當受有痛苦，並兼衡兩造之身分、
    地位、教育程度、經濟狀況等一切情形，認原告請求被告二
    人連帶賠償精神慰撫金，應以30萬元為適當。
　⒋至被告辯稱前揭對話紀錄僅能證明被告二人間僅係純粹之友
    情，而道歉只是怕原告誤會云云；惟查，就前揭對話紀錄已
    足證明被告二人間之交往已逾越一般社會通念範疇，而被告
    王婷諼亦已以訊息向原告認錯並道歉等節，業經詳述如前，
    是被告此部份之辯詞，自無足採。
  ㈡被告黃侑讓應給付原告10萬元
　⒈查原告與被告黃侑讓有於110年12月11日達成被告黃侑讓給付
    15萬元予原告之合意，而被告黃侑讓於110年12月13日匯款5
    萬元予原告，並再承諾於111年2月中之前匯款剩餘之10萬元
    予原告等節（本院卷35-41頁），為兩造所不爭執，已如前
    述。而契約之成立並非要式，是原告與被告黃侑讓既已有意
    思表示合致，則原告依前揭合意主張被告應履行契約給付剩
    餘之10萬元，自屬有據。
　⒉至被告辯稱遭詐欺，欲撤銷意思表示云云；惟查，原告業已
    說明係經線上二手車商和潤車貸以照片、車型、里程數估價
    ，故雖非由實體店面出具估價書，亦難謂有何詐欺之情事；
    是被告若欲主張原告有詐欺行為，自應由其就自己有何受詐
    欺而陷入錯誤之事實負舉證責任。然被告至本院言詞辯論終
    結前僅空言泛稱遭詐欺，俱未舉證說明，本院自難為有利於
    其之認定。是被告此部分之抗辯，礙難憑採。
五、末按給付無確定期限者，債務人於債權人得請求給付時，經
    其催告而未為給付，自受催告時起，負遲延責任。其經債權
    人起訴而送達訴狀，或依督促程序送達支付命令，或為其他
    相類之行為者，與催告有同一之效力；遲延之債務，以支付
    金錢為標的者，債權人得請求依法定利率計算之遲延利息；
    應付利息之債務，其利率未經約定，亦無法律可據者，週年
    利率為百分之5，民法第229條第2項、第233條第1項前段及
    第203條分別定有明文。經查，原告請求被告應賠償之前開
    金額，並未定有給付之期限及利率，被告應自受催告時起負
    遲延責任，並依法定利率給付遲延利息。是以，原告請求自
    民事起訴狀繕本送達被告黃侑讓、被告王婷諼之翌日即111
    年3月15日、111年3月26日起（見本院卷第59、67頁）至清
    償日止，按年息5%計算法定遲延利息之部分，核與上開規定
    相符，應予准許。
六、綜上所述，原告依侵權行為法律關係，請求被告二人給付如
    主文第一項所示本息；及依契約關係請求被告黃侑讓給付如
    主文第二項所示，為有理由，應予准許，逾此部分所為之請
    求，為無理由，應予駁回。
七、兩造陳明願供擔保請為准、免假執行宣告，就原告勝訴部分
    ，所命給付金額在50萬元以下，應依職權宣告假執行，並酌
    定相當擔保金額宣告免為假執行；至原告敗訴部分，其假執
    行之聲請失所附麗，應予駁回。
八、本件事證已臻明確，兩造其餘之攻擊或防禦方法及所提證據
    ，經本院斟酌後，認為均不足以影響本判決之結果，自無逐
    一詳予論駁之必要，併此敘明。
九、訴訟費用負擔之依據：民事訴訟法第79條。
中　　華　　民　　國　　111 　年　　6　　 月　　10　　日
                  民事第二庭  審判長法　官  李可文　
　　　　　　　　　                  法　官  林敬展
　　　　　　　　　　　　　　　　　　法　官  蔡培元
以上正本係照原本作成。
如對本判決上訴，須於判決送達後20日內向本院提出上訴狀。
如委任律師提起上訴者，應一併繳納上訴審裁判費。
中　　華　　民　　國　　111 　年　　6 　　月　　10　　日
                    　　            書記官　謝佩真